【裁判字號】    97,易緝,1
【裁判日期】    970229
【裁判案由】    違反菸酒管理法
【裁判全文】
臺灣屏東地方法院刑事判決               97年度易緝字第1號
公  訴  人  臺灣屏東地方法院檢察署檢察官
被      告  甲○○○○   31.
                    外僑居留證.
上列被告因違反菸酒管理法案件，經檢察官提起公訴（95年度偵
字第7400號），本院判決如下：
    主  文
甲○○○○ 共同輸入私菸，處有期徒刑陸月，減為有期徒刑月，如
易科罰金，以新台幣壹仟元折算壹日。扣案之OKI 牌硬盒香菸
萬伍仟包及COUNTRY 牌硬盒香菸肆萬伍仟肆佰捌拾伍包均沒收。
    事  實
一、甲○○○○ 、乙○○（另經本院判決確定）受雇於東港籍「財勝
    發號」（漁船統一編號：CT3 －5752號）漁船之船長丙○○
    （另經本院判決確定），在該漁船擔任船員工作。丙○○明
    知不得輸入未經許可輸入之私菸，竟於民國95年12月9 日凌
    晨0 時50分許，駕駛財勝發號搭載乙○○、甲○○○○ 二人，向
    屏東縣新園鄉鹽埔安檢所報關出港後，基於輸入私菸之犯意
    ，於不詳時間，以對講機與真實姓名年籍不詳、綽號「明仔
    」之成年男子聯絡，雙方達成輸入私菸之犯意聯絡，責由丙○○駕駛「財勝發號」至屏東縣琉球鄉之小琉球島嶼附近，
    向與渠等有輸入私菸犯意聯絡之不詳成年男子接駁私菸，載
    運至鹽埔漁港碼頭交予「明仔」，即可獲取相當報酬；丙○○即依約於同日晚上11時許，駕駛「財勝發號」，航行至屏
    東縣琉球鄉之小琉球島嶼附近之東經約118 度、北緯約23、
    24度之海域，自上開不詳成年男子所駕駛之不詳漁船接駁置
    於硬殼紙箱內、外面再以黑色塑膠袋包裝之OKI 牌硬盒香菸
    3 萬5,000 包及COUNTRY 牌硬盒香菸4 萬5,485 包等未經許
    可輸入之私菸（非屬懲治走私條例所規範之管制物品），丙○○為將上開私菸搬運上船，遂將當時正在睡覺之乙○○、
    甲○○○○ 喚醒，要求渠等一起將該批私菸搬上船，乙○○已得
    知該批香菸係未經許可輸入之私菸，而甲○○○○ 自該些私菸之
    包裝方式、接駁時間、地點、以及丙○○要求其將該些私菸
    藏置在漁船密艙內等節研判，雖未能確定丙○○要求其共同
    搬運上船者係何種未經許可輸入之物，但仍基於縱係未經許
    可輸入之私菸，亦不違背其本意之共同犯意聯絡，與丙○○
    、乙○○共同將該批私菸自該不詳漁船搬至「財勝發號」廚
    房下方之密艙內藏置。嗣於同日凌晨2 時50分許，丙○○駕
    駛「財勝發號」抵達鹽埔安檢所時，為海岸巡防署高雄市機
    動查緝隊、高雄縣機動查緝隊、高雄縣政府警察局鳳山分局
    、財政部高雄關稅局岸巡五總隊、五二、五六大隊等組成之
    專案小組持本院核發之搜索票進行搜索，而當場在該上開密
    艙內扣得上開私菸，始查知上情。
二、案經行政院海岸巡防署高雄市機動查緝隊報告臺灣屏東地方
    法院檢察署檢察官偵查起訴。
    理  由
壹、證據能力方面：
一、按證人、鑑定人依法應具結而未具結者，其證言或鑑定意見
    ，不得作為證據，刑事訴訟法第158 條之3 定有明文。本件
    證人即同案被告丙○○、乙○○於95年12月10日偵訊時，檢
    察官並未命渠等具結作證，依上開規定，渠等偵訊時所為證
    詞，自無證據能力。
二、又按被告以外之人（包括證人、鑑定人、告訴人、被害人及
    共同被告等），於審判外之言詞或書面陳述，除法律有規定
    者外，不得作為證據，同法第159 條第1 項定有明文。查本
    案證人即同案被告丙○○、乙○○於警詢所為證詞，既不符
    合同法第159 條之2 、第159 條之3 所定要件，且法律亦無
    其他特別規定，依前開條文，自不具有證據能力。
三、次按被告以外之人於審判外向法官所為之陳述，得為證據，
    刑事訴訟法第159 條之1 第1 項亦定有明文。證人即同案被
    告丙○○、乙○○於96年5 月2 日本院96年度易字第227 號
    一案審理時，業已以證人身份作證，且於供後具結，有筆錄
    及證人結文2 份附卷可憑（見本院96年度易字第227 號卷第
    34至36頁），渠等向法官所為陳述，自具有證據能力。
四、末按傳聞法則之重要理論依據，在於傳聞證據未經當事人之
    反對詰問予以核實，乃予排斥，惟若當事人已放棄對原供述
    人之反對詰問權，於法院審判時表明同意該等傳聞證據可作
    為證據，基於證據資料愈豐富，愈有助於真實發現之理念，
    並貫徹刑事訴訟法修法加重當事人進行主義之精神，確認當
    事人對於證據能力有處分權之制度，傳聞證據經當事人同意
    作為證據，法院認為適當者，亦得為證據；另當事人於調查
    證據時，對於傳聞證據表示「沒有意見」、「對於證據調查
    無意見」，而未於言詞辯論終結前聲明異議，應視為已有將
    該等傳聞證據採為證據之同意，此刑事訴訟法第159 條之5
    定有明文。前述證人即同案被告丙○○、乙○○之警詢證詞
    及本判決所引用之其他屬於傳聞證據之證據，經審判長提示
    並告以要旨後，檢察官及被告均知該證據為審判外之言詞陳
    述及書面證據，原無證據能力，惟未於言詞辯論終結前表示
    異議，本院審酌上開證據作成之過程並無不適當之情形，且
    對於被告涉案之事實具有相當之關聯性，依刑事訴訟法第
    159 條之5 規定具有證據能力。
貳、實體方面：
一、訊據被告甲○○○○ 固不否認其於案發時間，受雇於同案被告丙○○，與同案被告丙○○、乙○○搭乘「財勝發號」出海，
    嗣於95年12月9 日凌晨2 時50分許，返回鹽埔安檢所時，為
    警在「財勝發號」密艙內搜索查獲扣案私菸之事實，惟否認
    有何違反菸酒管理法之犯行，辯稱：我沒有與同案被告丙○○、乙○○一起搬運私菸上船，我當時在睡覺，根本不知道
    有此事云云。惟查：
 1. 查同案被告丙○○與「明仔」基於輸入私菸之犯意聯絡，於
    案發時間，駕駛「財勝發號」漁船，搭載被告及同案被告乙○○至屏東縣琉球鄉之小琉球島嶼附近之東經約118 度、北
    緯約23、24度處海域接駁扣案之私菸，同案被告丙○○並將
    正在睡覺之同案被告乙○○及被告喚醒，要求渠等一起將上
    開私菸自上開不詳漁船上搬至「財勝發號」密艙內藏置，被
    告即依同案被告丙○○之指示，與同案被告丙○○、乙○○
    2 人一起將扣案私菸搬至漁船密艙內藏置，嗣並由丙○○駕
    駛該漁船至鹽埔安檢所，為警搜索查獲之客觀事實，業經被
    告於警詢及偵訊時供承其於案發時間，依丙○○之指示，將
    扣案私菸搬上「財勝發號」漁船，放置在該船密艙內一事等
    語（見警卷第15、16頁、偵卷第8 頁），復經同案被告丙○○、乙○○於警詢、本院96年度易字第227 號案件審理時證
    述甚詳（見警卷第8 至15頁、本院96年度易字第227 號卷第
    34頁），經核被告前開警偵訊所為供述與同案被告丙○○、
    乙○○所為證詞大致相符，衡情同案被告丙○○、乙○○均
    已坦承輸入私菸犯行，渠等所為不利於被告之證詞顯非出於
    推諉卸責之意圖，且渠等又與被告無仇恨嫌隙或金錢上糾紛
    ，此經被告陳述在卷（見警卷第20頁），渠等當無甘冒偽證
    罪責之處罰，而設詞誣陷被告之動機至明，渠等證詞應堪採
    信，足見被告於警偵訊時所為上開自白與事實相符，其至本
    院始翻異前詞辯稱其完全不知情，未搬運上開私菸上船云云
    ，顯係畏罪卸責之詞，委無足採；此外，並有搜索扣押筆錄
    、財勝發號漁船進出港檢查表、查獲現場相片及海岸巡防總
    局南部地巡防局96年1 月24日函文所附安德魯國際有限公司
    鑑定書，以及扣案之OKI 牌硬盒私菸3 萬5,000 包及
    COUNTRY 牌硬盒私菸4 萬5,485 包可資佐證，前開被告與同
    案被告丙○○、乙○○共同自前開不詳漁船接駁私菸上船，
    輸入我國境內之事實，已堪認定。
 2. 再按刑法上之故意，依第13條第1 項第2 項之規定，分為直
    接故意（或確定故意）與間接故意（或不確定故意）二種，
    前者指行為人對於構成犯罪之事實，明知並有使之發生（實
    現）該事實之決意，進而實施該犯罪決意之行為，後者指行
    為人對於構成犯罪之事實，預見其有發生（實現）之可能，
    因該犯罪事實之發生（實現）不違背其本意，乃予容認，任
    其發生（實現）之情形而言，最高法院81年度臺上字第5901
    號判決意旨可資參照。查本案警方所查獲之OKI 牌硬盒香菸
    3 萬5,000 包及COUNTRY 牌硬盒香菸4 萬5,485 包，均係以
    長方體硬板紙箱裝盛後，外面再以黑色大垃圾袋包裝乙情，
    有查獲現場相片3 張附卷可憑（見警卷第29、31頁），並有
    證人即同案被告丙○○於警詢之證詞可稽（見警卷第8 頁）
    ，此包裝方式與被告及同案被告丙○○、乙○○所捕得之漁
    獲均係以未密封之塑膠籃裝盛乙情明顯不同，有漁獲相片1
    張在卷可資比對（見警卷第32頁上方相片），被告依此應已
    知悉其所搬上船者並非魚獲；又如前所述，同案被告丙○○
    要求被告搬該些以黑色大垃圾袋包裝之物上船之時間正值深
    夜，且位於茫茫大海上，丙○○又要求被告與同案被告乙○○將該些物品搬至漁船廚房下方改裝之密艙內藏放，再據同
    案被告丙○○、乙○○於本院96年度易字第227 號審理時所
    證：渠等未曾將漁獲放在密艙內，此次捕得之漁獲亦未放在
    密艙內，會放在密艙內的都是走私的等語（見本院96年度易
    字第227 號卷第24頁背面），而被告於本院審理時亦供稱渠
    等出海捕到之漁獲都會放在冰庫內（見本院97年度易緝字第
    1 號卷第49頁），衡諸常情，倘非不法走私進口，應無將之
    藏置在密艙內之必要甚明，被告就此當有所預見，此自被告
    於偵訊時自承其有懷疑其所搬運之黑色垃圾袋內可能裝有違
    法之物等語觀之（見偵卷第5 頁背面），益加明確，復佐以
    接駁私菸之時間、地點、隱蔽內容物之包裝方式等客觀情狀
    ，堪認被告主觀上縱未明確知悉該些物品為私菸，然應已可
    得知並預見係不法輸入我國之物品，其卻未加聞問即應允搬
    運，主觀上顯有縱係私菸亦與其本意無違之認知及意欲，其
    所搬運之上開物品經查證後確係未經許可輸入之私菸乙事，
    顯未逸脫被告主觀上認知及意欲之範圍，應認其具有共同輸
    入私菸之不確定故意。至同案被告丙○○、乙○○2 人所證
    渠等因語言不通，並未告知被告上開物品係私菸等語，尚無
    礙於被告主觀上具有輸入私菸之不確定故意乙節之認定，附
    此敘明。
 3. 綜上所述，被告基於輸入私菸之不確定故意，與明知所輸入
    者為私菸之同案被告丙○○、乙○○間，就本案輸入私菸之
    行為，彼此間具有犯意聯絡及行為分擔，至為灼然。是本件
    事證明確，被告共同輸入私菸之犯行，洵堪認定，應依法論
    科。
二、按私菸，指未經許可產製或輸入之菸，菸酒管理法第6 條定
    有明文，被告與同案被告丙○○、乙○○未經許可輸入菸，
    其所輸入之菸自屬私菸；又渠等運輸私菸之行為為整個輸入
    私菸行為之一部分，自屬輸入私菸既遂。是核被告所為，係
    犯菸酒管理法第46條第4 項之輸入私菸罪。又按共同正犯之
    意思聯絡，原不以數人間直接發生者為限，即有間接之聯絡
    者，亦包括在內。如甲分別邀約乙、丙犯罪，雖乙、丙間彼
    此並無直接之聯絡，亦無礙於其為共同正犯之成立，最高法
    院77年台上字第2135號判例可資參照；被告與同案被告丙○○、乙○○間有直接之犯意聯絡及行為分擔，已於前述，為
    共同正犯，又同案被告丙○○與綽號「明仔」之成年男子及
    以上開不詳漁船輸入私菸之不詳男子，亦有犯意聯絡，足見
    被告與「明仔」及另一名不詳男子間確有間接犯意聯絡，且
    有行為分擔，亦屬共同正犯關係。本院審酌被告未經主管機
    關許可，竟與同案被告丙○○、乙○○共同輸入私菸，數量
    非少，嚴重影響我國香菸消費者之身體健康，擾亂國內煙品
    價格市場之健全發展，足以影響國家經濟及我國貿易形象，
    且矢口否認犯行、毫無悔意，惟念其素行良好、無前科，有
    臺灣屏東地方法院檢察署刑案資料查註紀錄表、臺灣高等法
    院被告前案紀錄表在卷可按，且係因受雇於同案被告丙○○
    ，方會參與本案，動機並非惡劣，參與本案程度尚屬輕微，
    並未因此獲得任何不法利益，又私運入台之香菸未及散布至
    境內即被查獲，尚未造成實際損害等一切情狀，量處如主文
    所示之刑；又按中華民國九十六年罪犯減刑條例業經總統於
    96年7 月4 日公布，自同年7 月16日施行，本件被告犯罪時
    間係在96年4 月24日以前，無該條例第3 條所列不予減刑之
    情形，且其雖係經本院通緝到案，然其係於中華民國九十六
    年罪犯減刑條例施行後之96年7 月17日始遭通緝，自非屬同
    條例第5 條所定不得減刑之情形，是本件應依中華民國九十
    六年罪犯減刑條例第2 條第1 項第3 款規定，減其宣告刑刑
    期2 分之1 ，並諭知易科罰金之折算標準。至扣案之OKI 牌
    硬盒香菸3 萬5,000 包及COUNTRY 牌硬盒香菸4 萬5,485 包
    ，均屬依菸酒管理法所查獲未經許可輸入之私菸，應依菸酒
    管理法第58條規定，宣告沒收。
據上論斷，應依刑事訴訟法第299 條第1 項前段，菸酒管理法第
46條第4 項、第58條，刑法第11條、第28條、第41條第1 項前段
，中華民國九十六年罪犯減刑條例第2 條第1 項第3 款、第7 條
，判決如主文。
本案經檢察官陳新君到庭執行職務。
中    華    民    國    97    年    2     月    29    日
                  刑事第五庭  審判長  法  官  石家禎
                                      法  官  林家聖
                                      法  官  陳秀慧
以上正本證明與原本無異。
如不服本判決應於收受本判決送達後十日內向本院提出上訴書狀
，其未敘述上訴理由者，並得於提起上訴後十日內向本院補提理
由書狀（均須按他造當事人之人數附繕本）「切勿逕送上級法院
」。
中    華    民    國    97    年    2     月    29    日
                                      書記官  溫訓暖
附錄本判決論罪科刑法條：
菸酒管理法第46條第4項
輸入私菸、私酒者，處2 年以下有期徒刑、拘役或科或併科新臺
幣20萬元以上200萬元以下罰金。


司法院資訊處製作；財團法人民間司法改革基金會備份。
